臺灣臺北地方法院交通事件裁定　　　　 96年度交聲字第949號
原處分機關　臺北市交通事件裁決所
異　議　人
即受處分人　甲○○
上列異議人即受處分人因違反道路交通管理處罰條例案件，對於
臺北市交通事件裁決所中華民國九十六年六月二十日所為之處分
（原處分案號：北市裁四字第裁二二—ＡＥＶ一一八三○四號）
，聲明異議，本院裁定如下：
        主  文
異議駁回。
        理  由
一、按一行為同時觸犯刑事法律及違反行政法上義務規定者，依
    刑事法律處罰之；但其行為應處以其他種類行政罰或得沒入
    之物而未經法院宣告沒收者，亦得裁處之，行政罰法第二十
    六條第一項定有明文。次按汽車駕駛人飲用酒類或其他類似
    物後其吐氣所含酒精濃度超過每公升零點二五毫克或血液中
    酒精濃度超過百分之零點零五以上者，不得駕車，道路交通
    安全規則第一百十四條第二款亦有明文。又汽車駕駛人，駕
    駛汽車經測試檢定有酒精濃渡超過規定標準者，處新臺幣（
    下同）一萬五千元以上六萬元以下罰鍰，並當場移置保管該
    汽車及吊扣其駕駛執照一年；因而肇事致人受傷者，並吊扣
    其駕駛執照二年，道路交通管理處罰條例第三十五條第一項
    第一款復有明文規定。
二、本件異議人即受處分人甲○○自民國九十五年十二月十一日
    晚上七時起至當晚九時許，在臺北縣新店市某處之麵攤服用
    五罐啤酒後，明知其已因服用酒類達不能安全駕駛動力交通
    工具之程度，竟於九十五年十二月十二日上午五時某分許，
    在不詳處所駕駛車牌號碼八六一—ＣＸ號之營業小客車開始
    營業，迄於當日上午八時五十五分許，沿臺北市○○街由東
    往西行駛，途經泉州街與詔安街交岔路口欲右轉之際，不慎
    與其同向右後側由林敬堯所騎乘車牌號碼ＧＮ八—一○七號
    之重型機車發生擦撞，致使林敬堯受有右膝擦挫傷，嗣經警
    方到場處理並測試甲○○呼氣酒精濃度達每公升一點一五毫
    克，已超過每公升零點五五毫克，臺北市政府警察局中正第
    二分局交通分隊警員楊福財因而認受處分人有違反道路交通
    管理處罰條例第三十五條第一項第一款之行為而掣單舉發。
    嗣受處分人逾原舉發通知單所載應到案日期之三十日以上均
    未到案，故原處分機關乃於九十六年六月二十日依道路交通
    管理處罰條例第三十五條第一項第一款、違反道路交通管理
    事件統一裁罰基準及處理細則、行政罰法第二十六條之規定
    ，因本件違反刑事法律部分業經法院判決，無需繳納罰鍰，
    惟仍須辦理吊扣駕駛執照二十四個月之處分。
三、據受處分人甲○○之聲明異議意旨固不否認其確有於前揭時
    間、地點，駕駛前開汽車並肇事，且經呼氣檢測其酒精濃度
    測定值為每公升一點一五毫克，其呼氣所含酒精濃度已超過
    每公升零點五五毫克等情不諱，惟矢口否認有何酒醉駕車之
    違規行為，辯稱：伊於肇事前晚確有飲酒，惟飲酒後並未駕
    駛而係在車上睡覺，然肇事時檢測酒測值之所以如此高，係
    因於酒後七、八小時在車上睡覺未漱口刷牙，導致酒精充滿
    在口腔中，故伊認為本案酒測器所檢測之數值準確度係有疑
    問，且飲酒後七、八小時始駕車應非屬酒後駕車行為；又伊
    就本案已提出上訴，上訴期間請求暫緩吊扣駕駛執照，待判
    決後再行處置等語，資為辯解。
四、經查：
（一）受處分人就其於前揭時間、地點，酒後駕駛上開車輛，經
      呼氣檢測其酒精濃度測定值為每公升一點一五毫克，其呼
      氣所含酒精濃度已超過每公升零點五五毫克而為警舉發之
      事實並不爭執；且同一事實受處分人亦涉犯刑法第一百八
      十五條之三服用酒類不能安全駕駛動力交通工具而駕駛罪
      ，經臺灣臺北地方法院檢察署檢察官偵查後以九十六年度
      偵字第一三三七號聲請簡易判決處刑，經本院臺北簡易庭
      於九十六年四月十二日以九十六年度北交簡字第七二七號
      判決判處有期徒刑三月，如易科罰金，以新臺幣一千元折
      算一日。因受處分人不服，提起上訴，嗣經本院於九十六
      年八月十六日以九十六年度交簡上字第七七號判決將原判
      決撤銷，並判處受處分人有期徒刑三月，如易科罰金，以
      新臺幣一千元折算一日，減為有期徒刑一月又一十五日，
      如易科罰金，以新臺幣一千元折算一日確定等情，有本院
      前開刑事判決一份在卷可稽，應堪認定。
（二）按一行為同時觸犯刑事法律及違反行政法上義務規定者，
      依刑事法律處罰之。但其行為應處以其他種類行政罰或得
      沒入之物而未經法院宣告沒收者，亦得裁處之，行政罰法
      第二十六條第一項規定甚明。又其他種類行政罰，係指違
      反行政法上之義務應受裁罰性之不利處分，於行政罰法第
      二條規定，包括限制或禁止行為之吊扣證照處分。考其立
      法目的，無非係因一行為同時觸犯刑事法律及違反行政法
      上義務時，由於刑罰與行政罰同屬對不法行為之制裁，而
      刑罰之懲罰作用較強，依刑事法律處罰即足資警惕時，實
      無再處以行政罰之必要；且刑事法律之處罰，係由法院依
      刑事訴訟法為之，較符合正當法律程序，自應予優先適用
      。惟罰鍰以外之沒入或其他種類行政罰，因兼具維護公共
      秩序以達行政目的之作用，故行政機關仍得併予裁處。
（三）又刑法第一百八十五條之三規定「服用毒品、麻醉藥品、
      酒類或其他相類之物，不能安全駕駛動力交通工具而駕駛
      者，處一年以下有期徒刑、拘役或三萬元以下罰金」，於
      八十八年三月三十日增定之立法理由為：「為維護交通安
      全，增設服用酒類或其他相類之物過量致意識模糊駕駛交
      通工具之處罰規定，以防止交通事故之發生」，其保護之
      法益為「交通安全之社會法益」至明；而道路交通管理處
      罰條例第一條亦開宗明義載明，該條例係為加強道路交通
      管理，維護交通秩序，確保交通安全而制定，則同條例第
      三十五條第一項第一、二款之處罰規定，亦即著重管理防
      止飲酒後意識模糊下之駕駛行為，以防止交通事故、維護
      交通安全所為之處罰；且於九十五年七月一日始施行之道
      路交通管理處罰條例第三十五條亦就此情形修正增加第八
      項規定為：「前項汽車駕駛人，經裁判確定處以罰金低於
      本條例第九十二條第三項所訂最低罰鍰基準規定者，應依
      本條例裁決繳納不足最低罰鍰之部分。」，更可由修正意
      旨知悉，二者規範範圍之重疊；則刑法第一百八十五條之
      三與道路交通管理處罰條例第三十五條第一項第一款之規
      定不僅文義相同，且保護法益同一，行為人所為行為亦為
      同一，可認行為人將以一行為同時觸犯刑法及行政上之義
      務，處罰目的同一，而基於一事不二罰原則，應依照行政
      罰法第二十六條之規定為裁處。
（四）再本件受處分人飲酒後駕駛汽車因而肇事致人受傷之行為
      ，除經原處分機關裁處吊扣駕駛執照二十四個月外，復經
      本院判處有期徒刑三月，如易科罰金，以新臺幣一千元折
      算一日，減為有期徒刑一月又一十五日，如易科罰金，以
      新臺幣一千元折算一日確定乙節，業如前述，該酒後駕車
      部分之行為同時觸犯刑法及違反行政法上義務，揆諸前揭
      說明，基於一事不二罰之原則規定，裁處罰鍰部分自無從
      再適用行政罰，而原處分機關於裁決書中業已明示違反道
      路交通管理處罰條例第三十五條第一項第一款依前開行政
      罰法第二十六條規定，無需再行繳納罰鍰等語，則原處分
      機關該部分之處分應屬適法；又吊扣駕駛執照二十四個月
      之部分，乃裁罰性之不利處分，係為達嚇阻酒後駕車之不
      法行為，保障用路權人之生命、身體安全，具有維護公共
      秩序以達行政目的之作用，故依前開行政罰法第二十六條
      第一項但書之規定，自仍得裁處之。從而，受處分人請求
      暫緩吊扣執照之處分，於法無據，自不可採信。
（五）而關於本件警員所使用對於受處分人進行酒精呼氣濃度測
      試之呼氣酒精測試器（器號：四八六五／○四○九五二）
      ，業由經濟部標準檢驗局於九十五年十月十日進行檢定並
      檢定合格，檢定有效期間為一年，且核發檢定合格證書等
      情，有臺北市政府警察局中正第二分局於九十六年八月六
      日以北市警中正二分交字第○九六三○八四四○○○號函
      函覆檢定合格證書一紙在卷可參。是受處分人空言泛稱本
      案呼氣酒精測試器所測數值準確度有疑義，乃受處分人卸
      責之詞，委不足採。再刑法第一百八十五條之三所謂「不
      能安全駕駛」，係抽象危險犯，並不以發生具體危險為必
      要，對於呼氣酒精濃度已達每公升零點五五毫克以上，肇
      事率為一般正常人之十倍，認為已達不能安全駕車之標準
      ，此業經法務部八十八年五月十八日以法八八檢字第○○
      一六六九號函告週知，應為絕對不能安全駕駛動力交通工
      具；就醫學文獻所知，酒精對人體造成之影響，於呼氣時
      酒精濃度達每公升零點二五毫克（約合體內血液中酒精濃
      度每公升五十亳克）即會輕度中毒，造成輕度協調功能降
      低，呼氣酒精濃度達每公升零點五毫克時（約合體內血液
      中酒精濃度每公升一百毫克）屬輕到中度中毒症狀，出現
      反應較慢、感覺減低、影響駕駛之狀況，此亦分別有行政
      院國軍退除役官兵輔導委員會臺北榮民總醫院八十八年八
      月五日所發（八八）北總內字第二六八六八號函、臺灣高
      等法院於八十八年十月二十六日所發（八八）院賓文廉字
      第一三四○七號函附臺北醫學院附設醫院精神科主任蔡尚
      穎「酒精對人體生理與行為之影響」一文可據。準此，受
      處分人業已因服用酒類達不能安全駕駛之程度，此亦為其
      所明知，且道路交通管理處罰條例第三十五條所處罰之對
      象，乃係駕駛人飲用酒類或其他類似物後其呼氣所含酒精
      濃度超過每公升零點二五毫克以上者，即不得駕車而仍駕
      駛動力交通工具，並不因駕駛人於服用酒類後至駕駛動力
      交通工具之間有無休息或駕駛人於接受呼氣酒精濃度測試
      時有無漱口而有不同，故受處分人前開所辯，亦無足可採
      。
五、綜上所述，受處分人確有於前揭時間、地點，飲酒後駕駛汽
    車肇事之違規行為，而受處分人於舉發通知單上所載應到案
    日期經過後，均未向原處分機關提出申訴，原處分機關依前
    揭道路交通管理處罰條例第三十五條第一項一款、違反道路
    交通管理事件統一裁罰基準及處理細則之規定，裁處受處分
    人吊扣駕駛執照二十四個月之處分，並諭知罰鍰部分無需再
    行繳納，經核並無違誤，本件異議為無理由，自應予以駁回
    。
據上論斷，應依道路交通案件處理辦法第十九條，裁定如主文。
中　　華　　民　　國　九十六　年　  八　　月　三十一　日
                  臺灣臺北地方法院交通法庭
                      法      官  雷淑雯
上正本證明與原本無異。
如不服本裁定應於送達後五日內向本院提出抗告狀
中　　華　　民　　國　九十六　年　  八　　月　三十一　日
                      書  記  官  胡詩唯
